最高法院刑事判決　　　　　　　　　　　　　　　八十八年度台上字第七三四九號
　　上　 訴　 人　台灣高等法院檢察署檢察官
　　上訴人即被告　乙○○
　　選 任辯護 人　陳水亮律師
　　被　　　　告　甲○○
　　　　　　　　　丙○○
右上訴人等因被告等違反毒品危害防制條例案件，對於台灣高等法院中華民國八十八
年九月二十二日第二審更審判決（八十八年度上更(一)字第一五一號，起訴案號台灣桃
園地方法院檢察署八十四年度偵字第一五○七二號），提起上訴，本院判決如左：
    主  文
原判決撤銷，發回台灣高等法院。
    理  由
本件原判決認定：上訴人乙○○意圖營利於民國（下同）八十三年十月間，赴大陸地
區福建省福州市，透過丙○○之牙介，與商人李則彬（通緝中）洽購販入化學合成麻
醉藥品安非他命，準備賣出圖利。而李則彬與廖進松（通緝中）及綽號「阿久」之不
詳姓名成年男子，亦基於意圖營利之犯意聯絡，由李則彬出面與乙○○議妥安非他命
每公斤價格新台幣（下同）七萬元，附加連絡費用二十萬元，乙○○貪圖厚利，向李
則彬一次購買四十公斤，並籌足三百萬元價款，預付予李則彬。買賣成交後，乙○○
先搭機返回台灣等候通知安排取貨。同年十二月間李則彬、廖進松及「阿久」三人在
大陸地區，以不詳方式合資販入安非他命約一百公斤，由廖進松安排漁船運送至台灣
。李則彬再命不知如何輸入安非他命之同居人甲○○回台，負責聯絡乙○○與廖進松
見面洽談取貨，甲○○乃基於幫助販賣安非他命之犯意，於同月十九日凌晨，甲○○
因與乙○○不識，乃請丙○○先介紹認識，再一方面連絡丙○○帶乙○○至台北市○
○○路○段書香園餐廳見面，一方面並與帶貨之廖進松連絡，雙方約好在三重交流道
附近交貨，惟廖進松臨時並未出面，乙○○乃先送甲○○返回台中縣神岡鄉○○路一
一八巷一號住處。同日上午十時許，甲○○又與廖進松電話連絡確定北上交貨，隨即
呼叫連絡乙○○在豐原交流道見面，一起駕車至台北市○○○路附近，甲○○再呼叫
聯絡廖進松，雙方約在林口長庚醫院見面，廖進松由一不知名男子駕車陪同出現，囑
乙○○跟車至附近某地點等候，廖進松與該男子即先行離去，不久該男子又駕車返回
，由伊車內取出安非他命二大箱（驗後餘重三十七公斤六百九十九公克）放於乙○○
座車之後車廂內，乙○○隨即駕車離開。甲○○見交易完成後，在原地等候廖進松開
車載返台中。嗣乙○○駕車甫抵基隆市○○○路二一七巷九五號住處，即為監控之警
員逮獲，並扣得其後車廂內所置放之上述安非他命二大箱（驗後淨重三十七公斤六百
九十九公克）及其所有之磅秤一個、分裝塑膠袋三包、計算機一台，旋即循線逮獲丙
○○，同日下午十時三十分許，自行返家之甲○○亦在台中縣神岡鄉○○村○鄰○○
路一一八巷一號住處，為警逮獲等情，因而撤銷第一審關於丙○○部分及乙○○、甲
○○非法販賣化學合成麻醉藥品部分不當之判決，改判乙○○非法販賣化學合成麻醉
藥品、甲○○幫助非法販賣化學合成麻醉藥品、丙○○明知禁藥而牙保之罪刑，固非
無見。
惟按原審既認定：乙○○在中國大陸販入安非他命，並在台灣取貨運送該私運管制物
品安非他命；丙○○在中國大陸介紹乙○○販入安非他命；甲○○幫助其同居人李則
彬將乙○○販入之安非他命在台灣取貨；丙○○並在警局供承幫同乙○○在台灣取貨
（見一五○七二號偵查卷第十頁），原審竟未一併論處該三人運送私運管制物品部分
之刑責，已有未合。次查，丙○○在中國大陸介紹李則彬與乙○○買賣安非他命，並
參與買賣雙方在台灣非法交付安非他命之行為，甲○○幫助李則彬、乙○○買賣安非
他命在台灣交貨，原審未注意該介紹及交貨是否係販賣化學合成麻醉藥品構成要件行
為之一部分，併予論究該罪之共同正犯，亦有疏略。另藥事法第八十三條第一項牙保
禁藥罪之規定，與行為後新修正毒品危害防制條例及管制藥品管理條例之間，尚無刑
罰法律變更之問題，原審就丙○○所犯牙保禁藥部分適用刑法第二條為新舊法之比較
適用，亦非有據。檢察官及乙○○上訴意旨指摘原判決不當，非無理由，應認有撤銷
發回更審之原因。
據上論結，應依刑事訴訟法第三百九十七條、第四百零一條，判決如主文。
中      華      民      國    八十八    年     十二     月    二十三    日
                              最高法院刑事第二庭
                                  審判長法官  莊  來  成
                                        法官  呂  潮  澤
                                        法官  謝  俊  雄
                                        法官  白  文  漳
                                        法官  蘇  振  堂
      右正本證明與原本無異
                                              書  記  官
中      華      民      國    八十八    年     十二     月    二十七    日
